【裁判字號】    98,上訴,1438
【裁判日期】    980611
【裁判案由】    家暴傷害等
【裁判全文】
臺灣高等法院刑事判決                98年度上訴字第1438號
上  訴  人
即  被  告  甲○○
                    （現另案於臺灣台北看守所執行中）
上列上訴人因被告家暴傷害等案件，不服臺灣板橋地方法院98年
度易字第105 號，中華民國98年2 月17日第一審判決（起訴案號
：臺灣板橋地方法院檢察署97年度偵字第32859 號），提起上訴
，本院判決如下：
    主  文
上訴駁回。
    事  實
一、緣甲○○為乙○○○之子，兩人係母子關係，具有家庭暴力
    防治法第3 條第3 款所定之家庭成員關係。又甲○○前於民
    國（下同）91年間，因公共危險案件，經臺灣臺北地方法院
    以92年度交簡字第78號判決判處有期徒刑2 月確定，並於93
    年2 月29日縮刑期滿執行完畢。詎猶不知悔改，竟分別為下
    列行為：
  (一)於97年11月22日凌晨4 時30分許，酒後返回其位於臺北縣板
    橋市○○路○ 段309 之1 號3 樓住處時，基於傷害直系血親
    尊親屬之身體及恐嚇等犯意，徒手推倒為其開門之母乙○○
    ○，並將乙○○○壓制在地，以加害生命、身體之事向乙○
    ○○恫嚇稱：「要給妳死」等語，致乙○○○受有右手肘擦
    傷紅瘀3 ×3 公分之傷害，並使乙○○○心生畏懼，致生危
    害於安全。嗣經乙○○○掙脫後，向大樓警衛人員求救，管
    理委員會主任委員即前往勸誡甲○○並將甲○○帶離上開住
    處。
  (二)迨於同日上午7 時許，甲○○復返回上址住處，另萌生傷害
    直系血親尊親屬之身體及恐嚇等犯意，徒手掐住乙○○○之
    頸部，及將乙○○○推至廚房，並以水果刀抵住乙○○○之
    胸口，揚言要與乙○○○同歸於盡、要讓乙○○○死，以加
    害生命、身體之事恫嚇乙○○○，直至乙○○○表示已無法
    講話並向甲○○認錯始罷手，致乙○○○受有右頸部皮膚泛
    紅4 ×4 公分之傷害，並使乙○○○心生畏懼，致生危害於
    安全。嗣甲○○返回房間，乙○○○乃乘機前去向大樓警衛
    人員求救及報警。嗣經警據報到場處理，並當場扣得上開水
    果刀1 支。
二、案經乙○○○訴由臺北縣政府警察局海山分局報請臺灣板橋
    地方法院檢察署檢察官偵查起訴。
    理  由
壹、關於證據能力之認定：
    按被告以外之人（包括證人、鑑定人、告訴人、被害人及共
    同被告等）於審判外之陳述雖不符刑事訴訟法第159 條之1
    至之4 等4 條之規定，而經當事人於審判程序同意作為證據
    ，法院審酌該言詞陳述或書面陳述作成時之情況，認為適當
    者，亦得為證據；當事人、代理人或辯護人於法院調查證據
    時，知有刑事訴訟法第159 條第1 項不得為證據之情形，而
    未於言詞辯論終結前聲明異議者，視為有前項之同意，同法
    第159 條之5 定有明文。立法意旨在於傳聞證據未經當事人
    之反對詰問予以核實，原則上先予排除。惟若當事人已放棄
    反對詰問權，於審判程序中表明同意該等傳聞證據可作為證
    據；或於言詞辯論終結前未聲明異議，基於尊重當事人對傳
    聞證據之處分權，及證據資料愈豐富，愈有助於真實發見之
    理念，且強化言詞辯論主義，使訴訟程序得以順暢進行，上
    開傳聞證據亦均具有證據能力。查本件下列所引用之被告以
    外之人於審判外之供述或非供述證據，因公訴人及被告均已
    於本院準備程序時表示無意見（見本院卷第23頁反面、第31
    頁反面至32頁），且迄至言詞辯論終結前均未聲明異議，而
    本院審酌上開供述或非供述等證據資料製作時之情況，無不
    當取供及證明力明顯過低之瑕疵，認以之作為證據應屬適當
    ，故揆諸前開規定，認前揭證據資料應有證據能力。
貳、認定上訴人即被告甲○○犯罪所憑之證據及理由：
一、上揭犯罪事實，業據上訴人即被告甲○○於原審審理時坦承
    不諱（見原審卷第37至38頁、第42頁），核與證人即被害人
    並係被告之母乙○○○於警詢時及偵、審中證述被害情節大
    致相符（見偵卷第9 至14頁、第31至32頁、第38頁），此外
    ，並有臺北縣立醫院受理家庭暴力事件驗傷診斷書乙件在卷
    （見偵卷第19至20頁）及水果刀1 支扣案為憑；堪認被告上
    開自白核與事實相符，堪予採信。被告雖嗣於本院審理時改
    稱當天伊喝得大醉，打不開門，很生氣，但並未動手云云，
    惟查本件被告確有傷害及恐嚇被害人被告之母乙○○○之犯
    行，除有上開事證可證外，即被告於警詢時及偵查中亦均稱
    不知道當天對伊母親做了何事等語在卷，堪認被告上開於本
    院審理時否認有動手等辯詞，應係犯後飾卸推諉之詞，委無
    足採。綜上，本案事證已臻明確，被告犯行洵堪認定，應予
    依法論科。
二、核被告所為，係犯刑法第280 條、第277 條第1 項之傷害直
    系血親尊親屬罪及同法第305 條之恐嚇危害安全罪。被告分
    別於犯罪事實一之(一)、(二)所示之時、地，各以一行為同時觸
    犯傷害直系血親尊親屬及恐嚇危害安全兩罪名，均為想像競
    合犯，應依刑法第55條前段之規定，從較重之傷害直系血親
    尊親屬罪處斷。公訴意旨認應以2 次傷害直系血親尊親屬罪
    及2 次恐嚇危害安全罪，共4 罪予以分論併罰，尚有未洽。
    又被告行為時，刑法已刪除連續犯之規定，而被告第2 次對
    其母施暴時，已在其前次對其母施暴犯行結束即被害人乙○
    ○○掙脫後，向大樓警衛人員求救，管理委員會主任委員前
    往勸誡並將被告帶離現場後，再度返回上開住處施暴，其間
    已相距逾2 個多小時，且被告施暴之行為手段亦不同，自係
    另犯傷害直系血親尊親屬及恐嚇危害安全罪罪，而無成立接
    續犯之餘地。被告所犯上開傷害直系血親尊親屬2 罪，犯意
    各別，行為互殊，應予分論併罰。又被告前於91年間，因公
    共危險案件，經臺灣臺北地方法院以92年度交簡字第78號判
    決判處有期徒刑2 月確定，並於93年2 月29日縮刑期滿執行
    完畢，有本院被告前案紀錄表在卷可稽，其於受有期徒刑之
    執行完畢後，5 年內故意再犯有期徒刑以上之本罪，為累犯
    ，應依刑法第47條第1 項之規定加重其刑。
三、原審以事證明確，適用刑法第280 條、第277 條第1 項、第
    305 條、第55條、第51條第5 款、第47條第1 項前段（原審
    漏引）、刑法施行法第1 條之1 ，並審酌被告年值青壯，素
    行非佳，遇事不思理性處理，罔顧與其母即被害人間之孝道
    親情，無故逕以暴力手段相向，已造成告訴人身心傷害，終
    日惶恐不安，兼衡其於犯罪後雖能坦承犯行但迄未能獲取告
    訴人之諒解等一切情狀，各量處有期徒刑7 月、7 月，並定
    應執行有期徒刑1 年。復以扣案之水果刀1 支，雖係供被告
    於犯罪事實一之(二)犯行所用之物，然係屬被害人乙○○○所
    有，而非被告所有（此有扣押物品目錄表乙紙在卷可憑，見
    偵卷第17頁），爰不予宣告沒收之。經核認事用法尚無違誤
    ，量刑亦屬妥適。被告提起上訴，否認有動手對其母親施暴
    ，並認原審量刑過重，指摘原審判決不當，均無理由，應予
    駁回。
據上論斷，應依刑事訴訟法第368條，判決如主文。
本案經檢察官張熙懷到庭執行職務。
中    華    民    國    98    年    6     月    11    日
                  刑事第十四庭  審判長法  官  陳志洋
                                      法  官  謝靜恒
                                      法  官  謝靜慧
以上正本證明與原本無異。
如不服本判決，應於收受送達後10日內向本院提出上訴書狀，其
未敘述上訴之理由者並得於提起上訴後10日內向本院補提理由書
（均須按他造當事人之人數附繕本）「切勿逕送上級法院」。
                                      書記官  陳泰寧
中    華    民    國    98    年    6     月    17    日
附錄：本案論罪科刑法條全文
刑法第277條
傷害人之身體或健康者，處三年以下有期徒刑、拘役或一千元以
下罰金。
犯前項之罪因而致人於死者，處無期徒刑或七年以上有期徒刑；
致重傷者，處三年以上十年以下有期徒刑。
刑法第280條
對於直系血親尊親屬，犯第二百七十七條或第二百七十八條之罪
者，加重其刑至二分之一。
刑法第305條
以加害生命、身體、自由、名譽、財產之事，恐嚇他人致生危害
於安全者，處二年以下有期徒刑、拘役或三百元以下罰金。


司法院資訊處製作；財團法人民間司法改革基金會備份。
